---
title: "Exercicio 10"
output: html_document
aluno: Helena Santos
---

```{r setup, include=FALSE}
knitr::opts_chunk$set(echo = TRUE, warning = F, message = F)
```

### Continuaremos com a utilização dos dados do ESEB2018. Carregue o banco da mesma forma que nos exercicios anteriores

```{r}
library(tidyverse)
library(haven)

link <- "https://github.com/MartinsRodrigo/Analise-de-dados/blob/master/04622.sav?raw=true"

download.file(link, "04622.sav", mode = "wb")

banco <- read_spss("04622.sav") 

banco <- banco %>%
  mutate(D10 = as_factor(D10)) %>%
  filter(Q18 < 11,
         D9 < 9999998,
         Q1501 < 11,
         Q12P2_B < 3) %>%
  mutate(Q12P2_B = case_when(Q12P2_B == 1 ~ 0,  
                             Q12P2_B == 2 ~ 1)) 
# Quem votou em Bolsonaro = 1 
# Quem votou em Haddad = 0

```

### Crie a mesma variável de religião utilizada no exercício anterior

```{r}
Outras <- levels(banco$D10)[-c(3,5,13)]

banco <- banco %>%
  mutate(religiao = case_when(D10 %in% Outras ~ "Outras",
                              D10 == "Católica" ~ "Católica",
                              D10 == "Evangélica" ~ "Evangélica",
                              D10 == "Não tem religião" ~ "Não tem religião"))

```

### Faça uma regressão linear utilizando as mesmas variáveis do exercício 9 - idade(D1A_ID), educação (D3_ESCOLA), renda (D9), nota atribuída ao PT (Q1501), auto-atribuição ideológica (Q18), sexo (D2_SEXO) e religião (variável criada no passo anterior) - explicam o voto em Bolsonaro (Q12P2_B).

```{r}

regressao1 <- lm( Q12P2_B ~ D1A_ID + D3_ESCOLA + D9 + Q1501 + Q18 + D2_SEXO + religiao, 
                  data = banco )

summary(regressao1)

confint(regressao1)

```

### Interprete o resultado dos coeficientes

### Resposta: A interpretação deste modelo é diferente daquela de um modelo OLS regular.Uma maneira de interpretar esse valor previsto é pensá-lo como uma probabilidade prevista de que a variável dependente (dummy) seja igual a um, ou, em outras palavras, a probabilidade prevista desse respondente votar em Bolsonaro. No resultado dessa regressão o intercepto é estatisticamente significante, o intervalo de confiança de 5,797291e-01 a 8,335766e-01 corrobora o resultado. A variável D1A_ID, D3_ESCOLA e D9 não fazem diferença na probabilidade do indivíduo votar em Bolsonaro. A variável da nota atribuída ao PT (Q1501) provoca uma diminuição na probabilidade do indivíduo votar em Bolsonaro, ou seja, mais alta a nota dada ao PT, mais baixa a probabilidade de votar em Bolsonaro, o intervalo de confiança de . A variável de auto-atribuição ideológica (Q18), também causa um impacto na probabilidade de votar em Bolsonaro, o intervalo de confiança de 2,044034e-02 a 3,257857e-02 confirma o resultado. A variável D2_SEXO indica que quando o indivíduo é mulher a probabilidade de votar em Bolsonaro diminui -5,286e-02, o intervalo de confiança de -9,385894e-02 a -1,186744e-02 indica que esse resultado é significativo. Já no caso da religião a categoria de referência é a Católica, o resultado indica que as pessoas da categoria Evangélica tem uma probabilidade maior de votar em Bolsonaro (intervalo de confiança:  3,046538e-02 a 1,232064e-01). Para os que Não tem religião a diferença com os católicos não é significativa e no caso da categoria Outras a indicação é que as pessoas tem uma probabilidade menor de votar em Bolsonaro (intervalo de confiança: -1,447902e-01 a -4,633807e-04) quando comparados aos católicos. De acordo com o R^2 o modelo explica aproximadamente 50% da probabilidade do voto em Bolsonaro, mas ele erra em média 0,3489 no valor da variável dependente. 
### Porém, O p-valor da regressão linear, quando a variável dependente é categórica, assim como a variável Q12P2_B, não é confiável, devido a alta heterocedasticidade. Se o modelo está estimado corretamente sem viés, os coeficientes tem valor parecido, mas o p-valor só é confiável na regressão logística.Além de que esse modelo linear pode produzir probabilidades com valores menores que zero ou maiores que um.

### O resultado difere dos encontrados anteriormente, quando a variavel dependente era a aprovação de Bolsonaro?

### Resposta: Sim. Na regressão do exercício 9 o resultado é diferente. As diferenças maiores entre as duas regressões são: (1) a variável D3_ESCOLA (p-valor: 0,0117) é estatisticamente significante e tem um valor estimado de -1,134e-01 enquanto que na regressão atual essa variável tem um valor estimado de 5,547e-03 e p-valor: 0,28873; (2) a variável D9 que tinha um valor estimado de -3,632e-05 passa a ter um de -9.837e-07, mas continua sem significância estatística; (3) existe uma mudança no valor estimado da variável Q1501 de -3,956e-01 para -7,728e-02, o p-valor se mantém igual; (4) na variável Q18 o valor estimado era de 3,150e-01 e passa a ser de 2,651e-02, mas ainda com significância estatística (p-valor < 2e-16); e em relação a variável D2_SEXO e religião o resultado é interpretado de uma maneira diferente da regressão atual pelo fato de que essas variáveis interagiam no exercício 9. 
### No entanto, devemos levar em consideração que a variável  Q12P2_B é categórica com duas categorias (0 ou 1) e portanto é uma dummy, diferente da variável Q1607 que era considerada contínua nos exercícios anteriores. Quando uma variável dependente é dummy a regressão logística é mais confiável que a regressão linear para interpretar os resultados 

### Faça uma regressão logistica com as mesmas variaveis

```{r}

regressao_logistica <- glm(Q12P2_B ~ D1A_ID + D3_ESCOLA + D9 + Q1501 + Q18 + D2_SEXO + religiao, data = banco, family = "binomial")

summary(regressao_logistica)

```

### Transforme os coeficientes estimados em probabilidade

```{r}

library(margins)

margins(regressao_logistica)

summary(margins(regressao_logistica))

```

### Quais foram as diferenças no resultado entre usar a regressão linear e a logistica?

### Resposta: As variáveis D1A_ID, D3_ESCOLA e D9 continuam sem significância estatística, ou seja, não afetam a probabilidade de votar em Bolsonaro. A variável Q1501 continua sendo estatisticamente significante de acordo com o p-valor, mas o valor estimado passa de -0,07728 para -0,0547 e o erro padrão diminuiu de 0,002799 para 0,0009. No caso da variável Q18, o p-valor continua sendo significante, o valor estimado é muito próximo do valor anterior assim como o erro padrão. A variável D2_SEXO passa a ter um p-valor mais baixo de 0,0091, por isso podemos corroborar com mais confiança a hipótese de que essa variável causa impacto na probabilidade de votar em Bolsonaro, mas seu valor estimado permanece quase o mesmo. No caso da variável de religião a categoria Católico continua sendo a referência e os que Não tem religião não causam um impacto estatisticamente diferente dos católicos na probabilidade de votar em Bolsonaro. No caso da comparação entre católicos e evangélicos o p-valor é bem parecido e significante, o erro padrão e o valor estimado também permanecem quase os mesmos. Por fim na categoria Outras o p-valor passa de 0,04855 para 0,0310 e o erro padrão e valor estimado são próximos. 
### Em suma, a grande diferença entre uma regressão linear e uma regressão logística, quando a variável dependente é categórica, é que a regressão logística resolve os problemas de heterocedasticidade e o problema da forma funcional. Na regressão logística podemos ter mais confiança nos p-valores e nos intervalos de confiança das variáveis. 

### Verifique a quantidade de classificações corretas da regressao logistica e avalie o resultado

```{r}

library(InformationValue)

predicted_prob <- predict(regressao_logistica, type = "response")

1 - misClassError(banco$Q12P2_B, 
                  predicted_prob, 
                  threshold = 0.5)


table(banco$Q12P2_B)
prop.table(table(banco$Q12P2_B))

0.8301/0.5853659 

opt_cutoff <- optimalCutoff(banco$Q12P2_B, 
                            predicted_prob)

confusionMatrix(banco$Q12P2_B, 
              predicted_prob, 
              threshold = opt_cutoff)

prop.table(confusionMatrix(banco$Q12P2_B, 
                predicted_prob, 
                threshold = opt_cutoff))


```

### Resposta: Pela comparação do modelo da regressão logística com o modélo ingênuo a regressão logística melhora melhora o modelo ingênuo em aproximadamente 42%. Na *confusion matrix* o modelo previu corretamente 34% dos votos em Haddad 49% dos votos em Bolsonaro. A previsão incorreta dos votos em Haddad foi de 9% e em Bolsonaro de 7%. 




