---
title: "Exercicio 6"
author: "Helena Santos"
output: github_document
---

```{r setup, include=FALSE}
knitr::opts_chunk$set(echo = TRUE)
```

### Neste exercício usaremos o banco de dados do ESEB 2018. Para maiores detalhes sobre o survey, ver neste [link](https://www.cesop.unicamp.br/por/eseb). O questionário da pesquisa de 2018 está [aqui](https://www.cesop.unicamp.br/vw/1IMr0S64wNQ_MDA_91ea3_/quest_04622.pdf) e pode ser consultado para ter maiores detalhes sobre as variáveis.

### O banco de dados está disponível no site do CESOP para usuários cadastrados. Para facilitar o acesso, deixei o banco de dados dispónivel no seguinte endereço: https://github.com/MartinsRodrigo/Analise-de-dados/raw/master/04622.sav

### Baixe o banco de dados pelo R

```{r}

url <- "https://github.com/MartinsRodrigo/Analise-de-dados/raw/master/04622.sav"

download.file(url, "banco.sav", mode = "wb")

```

### O banco foi feito em SPSS e está em formato SAV. Carregue-o

```{r}
library(haven)

# SPSS
banco <- read_sav("banco.sav")
write_sav(banco, "banco.sav") 

```

### Utilize as funções para observar o banco de dados

```{r}
library(tidyverse)

glimpse(banco)
str(banco)
head (banco)
tail(banco)
```

### A variável Q1607 indica uma nota de 0 a 10 ao candidato Jair Bolsonaro. Valores acima de 10 representam respostas não uteis para nossa pesquisa. Represente graficamente esta variável apenas com os valores válidos e descreva o resultado.*OBS: transforme esta variável para númerica com a função `as.numeric()`.

```{r}
banco$Q1607

banco_filtrado <- banco %>%
  filter(Q1607 <= 10)

banco_filtrado$Q1607 <- as.numeric(banco_filtrado$Q1607)

ggplot (banco_filtrado,aes(Q1607))+
geom_histogram(bins = 25)

```

### Resposta: A variável Q1607 indica que as notas dadas ao candidato variam de 0 a 10. Mais respondentes escolheram a nota 10 (mais de 600 observações) e a segunda nota mais escolhida foi a nota 0 (com mais de  500 observações), em terceiro lugar vem a nota 5 (com aproximadamente 250 observações).   

### Vamos procurar entender o que está associado à aprovação deste candidato. Primeiro, vamos observar a idade dos respondentes com a variável D1A_ID. Represente esta variável graficamente.

```{r}
banco_filtrado$D1A_ID

ggplot (banco_filtrado,aes("",D1A_ID))+
  geom_boxplot()

```

### Teste a associação entre a nota dada a Jair Bolsonaro e idade do respondente, explicando o resultado.

```{r}
cor.test(banco_filtrado$D1A_ID, banco_filtrado$Q1607)

``` 

### Resposta: A correlação entre as duas variáveis é positiva de 0,10, ou seja, com o aumento da idade aumenta-se a nota dada a Jair Bolsonaro. Com 95% de confiança (intervalo de confiança = 0,0599630 a 0,1404313) é possível rejeitar a hipótese nula de que a correlação é igual a 0. 

### Faça uma regressao linear mostrando em que medida a idade do respondente explica a avaliação do candidato Jair Bolsonaro. Interprete o resultado.

```{r}
regressao <- lm(Q1607 ~ D1A_ID, data = banco_filtrado)
summary(regressao)
confint(regressao)

```

### Resposta: De acordo com o resultado da regressão para as duas variáveis, ao aumentar 1 ano na idade a nota dada a Jair Bolsonaro aumenta 0,026 aproximadamente, com um intervalo de confiança de 95% (D1A_ID 0,01523726 a 0,03583161) é possível rejeitar a hipótese nula de que a idade causa 0 de varição na nota dada ao político. A idade explica 1% da variação na nota.Os p-valores indicam que os resultados são estatísticamente significantes. 

### Observe a variável D3_ESCOLA dos respondentes relativa a educação Represente esta variável graficamente. #OBS: observe que esta variável está como numérica, apesar de ser categórica ordinal. No entanto, trate-a como numérica, indicando que quanto maior o valor, maior o nível educacional do respondente.

```{r}
banco_filtrado$D3_ESCOLA

ggplot(banco_filtrado,aes(D3_ESCOLA))+
  geom_histogram(bins = 25)

```

### Teste a associação entre a nota dada a Jair Bolsonaro e educação do respondente, explicando o resultado.

```{r}
cor.test(banco_filtrado$D3_ESCOLA, banco_filtrado$Q1607)

``` 

### Resposta: A correlação entre os anos de estudo e a nota dada a Jair Bolsonaro é negativa de -0,0675, ou seja, quantos mais anos de estudo, menor é a nota. O p-valor de 0,001114 indica que essa correlação é estatisticamente significante. Com 95% de confiança (intervalo de confiança = -0,10790092 a -0,02698556) é possível rejeitar a hipótese nula de que a correlação é igual a 0. 

### Faça uma regressao linear mostrando em que medida a educação do respondente explica a avaliação do candidato Jair Bolsonaro. Interprete o resultado.

```{r}
regressao1 <- lm(Q1607 ~ D3_ESCOLA, data = banco_filtrado)
summary(regressao1)
confint(regressao1)

``` 

### Resposta: De acordo com o resultado da regressão para as duas variáveis, ao aumentar 1 unidade na variável D3_ESCOLA a nota de Jair Bolsonaro diminui aproximandamente 0,12. Com um intervalo de confiança de 95% (-0,1894465 a -0,04724737) é possível rejeitar a hipótese nula de que a escolaridade causa 0 de varição na nota dada ao politica. A escolaridade explica 0,45% da variação na nota. Os p-valores indicam que os resultados são estatísticamente significantes.

### Observe a variável D9 sobre renda dos respondentes. Represente esta variável graficamente. #OBS: note que os valores 9999998 e 9999999 devem ser descartados.

```{r}
banco_filtrado$D9

banco_filtrado_renda <- banco_filtrado %>%
  filter(D9 != 9999999)%>%
  filter(D9 != 9999998)

banco_filtrado_renda$D9

ggplot(banco_filtrado_renda, aes("",D9))+
  geom_boxplot()

```

### Teste a associação entre a nota dada a Jair Bolsonaro e renda do respondente, explicando o resultado.

```{r}
cor.test(banco_filtrado_renda$D9, banco_filtrado_renda$Q1607)

```

### Resposta: De acordo com o p-valor de 0,84 e com um intervalo de  confiança de 95% (-0,04150014 a 0,05052010), não é possível rejeitar a hipótese nula de que a correlação seja igual a 0. 
### Faça uma regressao linear mostrando em que medida a renda do respondente explica a avaliação do candidato Jair Bolsonaro. Interprete o resultado.

```{r}

regressao2 <- lm(Q1607 ~ D9, data = banco_filtrado_renda)
summary(regressao2)
confint(regressao2)

``` 

### Resposta: De acordo com o resultado da regressão não é possível determinar que o impacto da renda na nota de Jair Bolsonaro seja diferente de 0. Apenas o valor do intercepto é estatisticamente significante. Com um intervalo de 95% de confiança (-5,383427e-05 a 6,554816e-05) não podemos rejeitar a hipótese nula de que o impacto que a renda causa na nota seja igual a 0. 

### Deixando as variáveis socio-economicas de lado, vamos analisar agora variáveis relativas a preferências políticas.
### A variável Q1501 indica uma nota de 0 a 10 ao PT. Valores acima de 10 representam respostas não uteis para nossa pesquisa. Represente graficamente esta variável apenas com os valores válidos e descreva o resultado.

```{r}

banco_filtrado_PT <- banco_filtrado %>%
filter (Q1501 <= 10)

ggplot(banco_filtrado_PT, aes(Q1501))+
  geom_histogram(bins=25)

``` 

### Teste a associação entre a nota dada a Jair Bolsonaro e a nota dada ao PT, explicando o resultado.

```{r}
cor.test(banco_filtrado_PT$Q1501, banco_filtrado_PT$Q1607)

``` 

### Resposta: Existe uma correlação negativa entre as variáveis de aproximadamente -0.398, ou seja, um aumento na nota do PT diminui a nota dada a Jair Bolsonaro. De acordo com o p-valor < 2.2e-16 e o intervalo de confiança de 95%  (-0,4320901 a -0,3618260) é possível rejeitar a hipótese nula de que a correlação entre as variáveis é igual a 0. 
### Faça uma regressao linear mostrando em que medida a nota dada ao PT pelo respondente explica a avaliação do candidato Jair Bolsonaro. Interprete o resultado.

```{r}
regressao3 <- lm(Q1607 ~ Q1501, data = banco_filtrado_PT)
summary(regressao3)
confint(regressao3) 

``` 

### Resposta: A nota dada ao PT explica 15,8% da variação na nota dada a Jair Bolsonaro. A mudança em uma unidade da nota do PT diminui aproximadamente 0,41 da nota de Bolsonaro.Com o p-valor <2e-16 *** estatisticamente significante de Q1501 e com o intervalo de confiança de 95% (Q1501 -0,4508089 a -0,3715564) podemos descartar a hipótese nula de que a nota dada ao PT tem 0 de impacto na nota dada a Bolsonaro. 
### A variável Q18 indica uma auto-atribuição em uma escala ideologica de 0 a 10, da esquerda para a direita. Valores acima de 10 representam respostas não uteis para nossa pesquisa. Represente graficamente esta variável apenas com os valores válidos e descreva o resultado.

```{r}
banco_filtrado_Q18 <- banco_filtrado %>%
filter (Q18 <= 10)

ggplot(banco_filtrado_Q18, aes(Q18))+
  geom_histogram(bins = 25)

```


### Teste a associação entre a nota dada a Jair Bolsonaro e a auto-atribuição ideológica, explicando o resultado.

```{r}

cor.test(banco_filtrado_Q18$Q18,banco_filtrado_Q18$Q1607)

``` 

### Resposta: As variáveis possuem uma correlação positiva de aproximadamente 0.35. Sendo assim, um aumento na ideologia (indicando que a pessoa se considera mais a direita) aumenta a nota dada a Jair Bolsonaro. Com o p-valor < 2.2e-16 e o intervalo de confiança de 95% (0,3133128 a 0,3927580) podemos rejeitar a hipótese nula de que a correlação entre as variáveis é igual a 0. 
### Faça uma regressao linear mostrando em que medida a auto-atribuição ideológica do repondente explica a avaliação do candidato Jair Bolsonaro. Interprete o resultado.

```{r}

regressao4 <- lm(Q1607 ~ Q18, data = banco_filtrado_Q18)
summary(regressao4)
confint(regressao4) 

``` 

### Resposta: Quando a variável de ideologia aumenta em uma unidade a nota de Bolsonaro aumenta aproximadamente 0.41. Os p-valores indicam que tanto o valor do intercepto quando do valor de Q18 no modelo são estatisticamente significantes.A variável de ideologia explica aproximadamente 13% de variação na nota dada a Bolsonaro. Com um intervalo de confiança de 95% (Q18 0,3602131 a 0,4586135) é possível rejeitar a hipótese nula de que a ideologia causa 0 de impacto na nota de Bolsonaro. 

### Observando o resultado das regressões, você diria que qual tipo de variável explica mais a variação das notas atribuidas a Jair Bolsonaro, as socio-economicas ou políticas?
### Olhando os *Multiple R-squared* de cada modelo, as variáveis que mais explicam a variação na nota de Bolsonaro são as variáveis políticas. A Q18 (ideologia) explica 13% da variação a Q1501 (nota do PT) 15,8%. A idade explica 1% da variação, a escolaridade 0,45% e a renda não demonstrou resultados significativos na regressão. 

### Observando o resultado das regressões, você diria que algum modelo erra menos comparado aos outros na nota prevista atribuída a Jair Bolsonaro?
### Olhando agora para o *Residual standard error* (RMSE) que indica a distância média entre os valores observados e os valores estimados da variável dependente, o modelo que erra menos é o modelo que compara a nota de Bolsonaro com a nota do PT (Residual standard error: 3,643), seguido do modelo que a regressão é feita com a variável de ideologia (Residual standard error: 3.695). 

### Observando o resultado das regressões, você diria que qual(quais) variáveis possui(em) maior efeito no nota atribuída a Jair Bolsonaro?
### Variável da idade (D1A_ID) o impacto é de +0,025534. Variável da escolaridade (D3_ESCOLA) o impacto é de -0,11835. Varíavel da renda, o impacto não pode ser comprovado. Variável da nota do PT (Q1501) o impacto é de -0,41118. Variável da ideologia (Q18) o impacto é de +0,40941. Portanto, a variável que possui mais efeito na nota de Jair Bolsonaro é a variável da nota do PT, que causa um impacto negativo de 0,41118.
