---
title: "Exercício 8"
author: "Helena Santos"
output: github_document
---

```{r setup, include=FALSE}
knitr::opts_chunk$set(echo = TRUE, warning = F, message = F)
```

### Continuaremos com a utilização dos dados do ESEB2018. Carregue o banco da mesma forma que nos exercicios anteriores

```{r}
library(tidyverse)
library(haven)
library(scales)

link <- "https://github.com/MartinsRodrigo/Analise-de-dados/blob/master/04622.sav?raw=true"

download.file(link, "04622.sav", mode = "wb")

banco <- read_spss("04622.sav") 

banco <- banco %>%
  mutate(D2_SEXO = as_factor(D2_SEXO),
         D10 = as_factor(D10)) %>%
  filter(Q1607 < 11)

```

### Começaremos a utilizar no modelo de regressão variáveis qualitativas/categóricas. A primeira delas é sexo (D2_SEXO). Represente esta variável graficamente.

```{r}
ggplot(banco, aes(D2_SEXO)) +
geom_bar()

```

### Represente graficamente a associação entre sexo e nota atribuida a Bolsonaro (Q1607)

```{r}

ggplot(banco, aes(D2_SEXO, Q1607)) +
geom_boxplot()

```

### Teste a associação entre sexo e aprovação de Bolsonaro. Qual é sua conclusão?

```{r}
banco %>%
group_by(D2_SEXO) %>%
summarise(mediana = median(Q1607),
          media = mean(Q1607),
          desvio = sd(Q1607),
          n = n())

t.test(Q1607 ~ D2_SEXO, data = banco)

```
### Resposta: Nesse caso existe diferença entre as médias do sexo masculino e feminino. Com o p-valor =  4,693e-09 é com o intervalo de confiança de 95% (0,6392909 a 1,2790608) podemos descartar a hipótese nula de que a diferença das médias é igual a zero, corroborando a hipótese alternativa de que a diferença das médias é diferente de zero. 

### Faça uma regressão bivariada com estas duas variáveis, verificando em que medida sexo explica a nota atribuida a Bolsonaro. Interprete o resultado da regressão (o $\beta$, o $\alpha$, p-valores e medidas de desempenho do modelo)

```{r}

regressao1 <- lm(Q1607 ~ D2_SEXO, data = banco)
summary (regressao1)
confint(regressao1)


```
### Resposta: De acordo com o p-valor, estatisticamente significante, de < 2e-16 podemos considerar que o alfa ou intercept é igual a 6,0205. Quando a pessoa for do sexo feminino o impacto na nota de Bolsonaro é negativo de - 0,9591, se comparado ao sexo masculino. De acordo com o intervalo de confiança de 95% (-1,279962 a -0,6383893) e, também, de acordo com o p-valor de 5,18e-09 podemos descartar a hipótese de que o impacto causado por ser do sexo feminino, em comparação ao masculino, é igual a O. Porém, de acordo com o R^2 a variável do sexo explica apenas 1,45% da variação na nota de Bolsonaro. Nesse modelo o erro residual é de 3,942. 

### Outra variável categórica bastante presente no debate sobre voto na última eleição é religião (D10). Represente esta variável graficamente.

```{r}
ggplot( banco, aes( D10, fill = D10 ) ) +
        geom_bar( )+
        theme_classic () 

```

### Crie no banco de dados uma variável de religião modificada chamada `religiao` com as categorias "Evangélica", "Católica", "Não tem religião", e agregue todas as outras na categoria "Outras".

```{r}

Outras <- levels(banco$D10)[-c(3,5,13)]

banco <- banco %>%
  mutate(religiao = case_when(D10 %in% Outras ~ "Outras",
                              D10 == "Católica" ~ "Católica",
                              D10 == "Evangélica" ~ "Evangélica",
                              D10 == "Não tem religião" ~ "Não tem religião"))


ggplot(banco, aes(religiao, ..count../sum(..count..) )) +
  geom_bar() +
  scale_y_continuous(labels = percent)

```

### Represente graficamente a associação entre religiao e nota atribuida a Bolsonaro 

```{r}

ggplot(banco, aes(religiao, Q1607)) +
geom_boxplot()

```

### Para fazer o teste estatistico da associação entre as variáveis, não podemos usar o teste-t pois neste caso a variável categórica possui diversos níveis. O adequado é utilizar o teste de ANOVA ou o teste de Kruskal. Abaixo ilustramos como fazer esse teste. O Kruskal-test indica se há diferença entre alguma das categorias da variável e a variável contínua, mas não especifica como as diferentes categorias se diferenciam. Isso pode ser obtido com o teste de Wilcox, que compara os agrupamentos par a par. Como você interpreta esse resultado?

```{r}
kruskal.test(Q1607 ~ religiao, data = banco)

pairwise.wilcox.test(banco$Q1607, banco$religiao,
                     p.adjust.method = "BH")
```

### Resposta: O teste de Kruskal-Wallis teve um p-valor bem baixo e estatisticamente significante de 3,571e-13, ou seja, ao menos uma amostra domina estocasticamente (o padrão estocástico é aquele cujo estado é indeterminado, com origem em eventos aleatórios) outra amostra. No caso do teste *Pairwise comparisons* ou comparação por pares, o resultado indica que existe uma diferença estatisticamente significante entre a o impacto causado na nota de Bolsonaro pela categoria Católica e Evangélica (p-valor = 7,4e-06), Católica e Não tem religião (p-valor = 0,043), Católica e Outras (p-valor = 1,2e-05). Existe uma diferença estatisticamente significante entre a categoria Evangélica e Não tem religião (p-valor =  8,3e-06) e entre Evangélica e Outras (p-valor = 4,4e-11). Entre a categoria Não tem religião e Outras não há diferença estatisticamente significante (p-valor = 0,126).

### Faça uma regressão linear para verificar em que medida religião explica a avaliação de Bolsonaro. Interprete o resultado da regressão (cada um dos $\beta$s, o $\alpha$, p-valores e medidas de desempenho do modelo)

```{r}
glimpse (banco$religiao)

regressao2 <- lm(Q1607 ~ religiao, data = banco)
summary(regressao2)
confint(regressao2)

```

### Resposta: No caso dessa regressão a categoria de referência é a Católica, ou seja, as outras categorias tem valores em relação à categoria católica. De acordo com o p-valor < 2e-16, podemos considerar o intercepto de 5,4410 estatisticamente significante. Já no caso da religião Evangélica, que tem o intevalo de confiança (95%) de 0,4578709 a 1,17889504 e o p-valor = 8,93e-06 podemos dizer que os Evangélicos dão uma nota pra Bolsonaro 0,8184 maior que os Católicos. Os que não têm religião dão uma nota pra Bolsonaro 0,6325 menor que os Católicos, o p-valor de  0,0402 e o intervalo de confiança (95%) de -1,2366115 a -0,02841855, corroboram esse resultado. No caso da categoria "Outras" a nota dada a Bolsonaro é 1,3339 menor que a nota que os Católicos dão, tanto o p-valor de 3,26e-06, quanto o intervalo de confiança de 95% (-1,8945985 a -0,7316710) confirmam esse resultado. A religião explica 2,61% na variação da nota de Bolsonaro. Nesse modelo o erro residual é de 3,921. 

### Faça uma regressao linear avaliando ao mesmo tempo em que medida religiao e sexo explicam a avaliacao de Bolsonaro. Interprete o resultado de cada um dos coeficientes a partir da representação gráfica destes.

```{r}
ggplot (banco, aes (D2_SEXO, Q1607, color = religiao)) + 
  geom_jitter()+ 
  theme_minimal () 

regresso3 <- lm(Q1607 ~ D2_SEXO + religiao, data = banco)
summary(regresso3)
confint(regresso3)

```

### Resposta: Aqui o valor do intercepto estimado é 5,9493 de acordo com o p-valor < 2e-16, esse resultado é estatisticamente significante, ou seja, a nota de Bolsonaro assume esse valor quando as variáveis caregóricas forem igual a 0 (categorias de referência). Nessa regressão são duas categorias de referência uma para sexo e outra para religião, Masculino e Católica, respectivamente. No caso da variável do sexo o resultado da regressão com p-valor estatisticamente significante de 6,07e-10 e intervalo de confiança de 95% (-1,3214476 a -0,68754476) é possível afirmar que as pessoas do sexo feminino dão uma nota 1,0045 menor que as do sexo masculino. A categoria Evangélica atribui uma nota 0,8637 maior que os Católicos, dado o p-valor = 2,36e-06 e o intervalo de confiança (95%) de 0,5057662 a 1,22158996. A categoria "Não tem religião" atribui uma nota 0,6813 menor a Bolsonaro que os Católicos, tanto o p-valor de 0,0259, quanto o intervalo de confiança (95%) de -1,2807278 a -0,08181084 corroboram esse resultado. No caso dos que tem outras religiões a nota é 1,3130 menor que a nota dos Católicos.O p-valor de 3,88e-06 e o intervalo de confiança (95%), de -1,8692530 a -0,75671984, confirmam esse resultado. A religião e o sexo explicam 4,20% na variação da nota de Bolsonaro. Nesse modelo o erro residual é de 3,889. 