---
title: "Exercicio 11"
output: html_document
aluno: Helena Santos
---

```{r setup, include=FALSE}
knitr::opts_chunk$set(echo = TRUE, warning = F, message = F)
```


```{r}
library(tidyverse)
library(haven)

link <- "https://github.com/MartinsRodrigo/Analise-de-dados/blob/master/04622.sav?raw=true"

download.file(link, "04622.sav", mode = "wb")

banco <- read_spss("04622.sav") 

banco <- banco %>%
  mutate(D10 = as_factor(D10)) %>%
  filter(Q1607 < 11, 
         Q18 < 11,
         D9 < 9999998,
         Q1501 < 11)


Outras <- levels(banco$D10)[-c(3,5,13)]

banco <- banco %>%
  mutate(religiao = case_when(D10 %in% Outras ~ "Outras",
                              D10 == "Católica" ~ "Católica",
                              D10 == "Evangélica" ~ "Evangélica",
                              D10 == "Não tem religião" ~ "Não tem religião"))

```

### Faça uma regressão linear avaliando em que medida as variáveis independentes utilizadas nos exercícios 7 e 8, idade(D1A_ID), educação (D3_ESCOLA), renda (D9), nota atribuída ao PT (Q1501), auto-atribuição ideológica (Q18), sexo (D2_SEXO) e religião (variável criada no passo anterior) explicam a avaliação de Bolsonaro (Q1607)

```{r}

regressao2 <- lm (Q1607 ~ D1A_ID + D3_ESCOLA + D9 + Q1501 + Q18 + D2_SEXO + religiao, 
                  data = banco)
summary(regressao2)

```

### Faça o teste de homoscedasticidade do modelo e corrija as estimações dos coeficientes caso seja necessário.

```{r}
plot(regressao2, 3)

plot(regressao2, 1)

library(lmtest)
bptest(regressao2)

library(car)
ncvTest(regressao2) 

library(sandwich)

coeftest(regressao2, 
         vcov = vcovHC(regressao2))

```

### Avalie a multicolinearidade entre as variáveis

```{r}

library (car)
vif(regressao2)


```

### Verifique a presença de outilier ou observações influentes no modelo

```{r}

plot (regressao2, 4)

plot (regressao2, 5)


```

### Faça a regressao linear sem a observação mais influente e avalie a alteração do resultado

```{r}
banco_outlier <- banco %>%
  slice (-c (160, 399, 1442))

regressao3 <- lm (Q1607 ~ D1A_ID + D3_ESCOLA + D9 + Q1501 + Q18 + D2_SEXO + religiao, data = banco_outlier)

summary(regressao3)

```

### Resposta: Sem as três observações mais influentes demonstradas pelo gráfico *Cook’s Distance* (160, 399, 1442) o resultado da regressão continuou praticamente o mesmo. O intercepto, as variáveis D1A_ID, D3_ESCOLA, Q1501, Q18 e D2_SEXO continuam estatisticamente significativas no mesmo nível e seus valores estimados ficaram muito parecidos. A variável D9 continua sem significância estatística. E no caso da religião, a categoria Evangêlica e Outras continuam sendo diferentes da categoria católica, os p-valores continuam sendo significantes no mesmo nível e seus valores estimados não mudaram muito. No caso do R^2 os modelos continuam explicando 30% da variação em Q1607 e o *Residual standard error* variou de 3,296 para 3,286. 

