---
title: "Exercicio 9"
Nome: Helena Santos
output: github_document

---

```{r setup, include=FALSE}
knitr::opts_chunk$set(echo = TRUE, warning = F, message = F)
```

### Continuaremos com a utilização dos dados do ESEB2018. Carregue o banco da mesma forma que nos exercicios anteriores

```{r}
library(tidyverse)
library(haven)
library(scales)

banco <- read_spss("04622.sav") 

banco <- banco %>%
  mutate(D10 = as_factor(D10)) %>%
  filter(Q1607 < 11, 
         Q18 < 11,
         D9 < 9999998,
         Q1501 < 11)
```

### Crie a mesma variável de religião utilizada no exercício anterior

```{r}
Outras <- levels(banco$D10)[-c(3,5,13)]

banco <- banco %>%
  mutate(religiao = case_when(D10 %in% Outras ~ "Outras",
                              D10 == "Católica" ~ "Católica",
                              D10 == "Evangélica" ~ "Evangélica",
                              D10 == "Não tem religião" ~ "Não tem religião"))


ggplot(banco, aes(religiao, ..count../sum(..count..) )) +
  geom_bar() +
  scale_y_continuous(labels = percent)


```

### Faça uma regressão linear avaliando em que medida as variáveis independentes utilizadas nos exercícios 7 e 8, idade(D1A_ID), educação (D3_ESCOLA), renda (D9), nota atribuída ao PT (Q1501), auto-atribuição ideológica (Q18), sexo (D2_SEXO) e religião (variável criada no passo anterior) explicam a avaliação de Bolsonaro (Q1607), mas com uma interação entre as variáveis religião e sexo. Exiba o resultado da regressão e interprete os valores dos coeficientes $\beta$s estimados.

```{r}

regressao <- lm( Q1607 ~ D1A_ID + D3_ESCOLA + D9 + Q1501 + Q18 + D2_SEXO + religiao + religiao * D2_SEXO, data = banco )

summary(regressao)
confint(regressao)



```

### Interprete a significancia estatística dos coeficientes estimados

### Resposta: O intercepto estimado dessa regressão é 6,114e+00, o p-valor < 2e-16 e o intervalo de confiança de 95% (4,954254e+00 a 7,274692e+00) corroboram esse resultado. O  intercepto indica a nota de Bolsonaro quando todos os coeficientes são iguais a 0. A variável que indica a idade (D1A_ID) não causa impacto na nota de Bolsonaro. A variável D3_ESCOLA causa um impacto negativo de 1,134e-01 na nota de Bolsonaro, o p-valor de 0,0117 e o intervalo de confiança de 95% (-2,014868e-01 a -2,527982e-02) confirmam esse resultado. A variável que indica a renda (D9) não causa impacto na nota de Bolsonaro. A variável Q1501 que indica a nota atribuída ao PT causa um impacto negativo de 3,956e-01 na nota de Bolsonaro, aqui o intervalo de confiança de 95% (-4,421265e-01 a -3,491597e-01) e o p-valor <2e-16 comprovam esse resultado. A variável de auto-atribuição ideológica (Q18) causa um impacto positivo na nota de Bolsonaro de 3,150e-01, tanto o p-valor <2e-16, quanto o intervalo de confiança de 95% (2,638804e-01 a 3,661651e-01) confirmam que a variável Q18 causa esse impacto. De acordo com o R^2, o modelo explica 30% da variação na nota de Bolsonaro. Porém ele erra em média 3,297 no valor da variável dependente. 

### Faça um gráfico que mostre a interação entre as duas variáveis. Interprete o resultado apresentado

```{r}

library(sjPlot)

plot_model(regressao, type = "pred", 
           terms = c("religiao", "D2_SEXO"), 
           ci.lvl = 0.9)
 
``` 

### Resposta: Nas variáveis categóricas, sexo e religião, as categorias de referência são homens e religião católica. Então se o sexo for feminino a variável de sexo causa um impacto de -6,115e-01 na nota de Bolsonaro em relação aos homens católicos. Quando o sexo é masculino (0) a religião evangélica causa um impacto de 1,181e+00 na variável Q1607 em relação à religião católica, porém mesmo com esse impacto o p-valor só é estatisticamente significante no nível  0,1. No caso da categoria de religião "outras" o p-valor também é estatisticamente significante no nível 0,1, no entanto o gráfico não corrobora esse resultado.  De acordo com o gráfico só existe diferença de impacto na nota de Bolsonaro entre homem e mulher na religião evangélica e na religião católica. Na categoria "outras" e "não tem religião" não faz diferença ser homem ou mulher em relação a nota dada a Bolsonaro, o p-valor da categoria "não tem religião" (0,8512) confirma esse resultado. 


